臺灣臺北地方法院民事簡易判決
111年度店簡字第403號
原      告  荀艷萍  

被      告  周士宏  
上列當事人間請求給付租金等事件，本院於民國111年9月20日言
詞辯論終結，判決如下：
    主    文
被告應將門牌號碼新北市○○區○○路0段00巷0弄00號8樓房屋騰空
遷讓返還原告。
被告應給付原告新臺幣281,990元，及如附表所示之利息。
原告其餘之訴駁回。
訴訟費用新臺幣34,957元由被告負擔。
本判決原告勝訴部分得假執行；但被告如以新臺幣3,401,990元
為原告預供擔保後，得免為假執行。
    事實及理由
一、按訴狀送達後，原告不得將原訴變更或追加他訴，但擴張或
    減縮應受判決事項之聲明者，不在此限，民事訴訟法第255 
    條第1項第3款定有明文。查本件原告起訴時係聲明：「㈠被
    告應將門牌號碼新北市○○區○○路0段00巷0弄00號8樓房屋（
    下稱系爭房屋）騰空遷讓返還原告；㈡被告應給付原告新臺
    幣（下同）84,597元；㈢被告應給付原告26,000元。」嗣於
    民國111年9月20日本院審理中，變更上開聲明㈡為：「被告
    應給付原告281,990元，及自110年12月1日起至清償日止，
    按週年利率5%計算之利息」(本院卷第133頁)，核屬擴張應
    受判決事項之聲明，依上開規定，應予准許。
二、原告主張：被告前向原告承租系爭房屋，約定租期1年，即
    自110年10月1日起至111年9月30日止，每月租金26,000元，
    應按月於每月1日前繳納，每月管理費2,199元，由被告支付
    ，原告並收取押租金52,000元，如被告違反租賃契約之約定
    ，原告得請求被告賠償1個月租金（下稱系爭租約）。詎被
    告自110年12月1日起迄今，即未給付110年12月份至111年9
    月份共10期之租金及管理費合計281,990元，原告曾於111年
    2月10日以存證號碼000034號存證信函（下稱系爭存證信函
    ）催告被告應於同年月20日前給付積欠之110年12月份至111
    年2月份共3期之租金及管理費合計84,597元、並於同日終止
    租約、同年月28日前遷離系爭房屋，被告均置之不理，並繼
    續居住於系爭房屋迄今，原告自得依系爭租約之法律關係提
    起本訴等語，並聲明：㈠被告應將系爭房屋騰空遷讓返還原
    告；㈡被告應給付原告281,990元，及自110年12月1日起至清
    償日止，按週年利率5%計算之利息；㈢被告應給付原告26,00
    0元。
三、被告則以：被告迄今尚居住於系爭房屋，且未給付原告110
    年12月份至111年9月份共10期之租金及管理費合計281,990
    元，然此係因原告於簽訂系爭租約時不願提供原告之身分證
    字號，導致被告無法申請租屋補助等語，資為抗辯，並聲明
    ：原告之訴駁回。
四、經查，原告主張兩造成立系爭租約，約定被告向原告承租系
    爭房屋，租期1年，即自110年10月1日起至111年9月30日止
    ，每月租金26,000元，應按月於每月1日前繳納，每月管理
    費2,199元，由被告支付，原告並收取押租金52,000元；被
    告自110年12月1日起迄今，均未給付110年12月份至111年9
    月份共10期之租金及管理費合計281,990元等情，業據提出
    系爭租約、管理費催繳通知、管理費收據各1份為證（本院
    卷第19至29、17、124頁），且為被告所不爭執，堪信為真
    實。
五、得心證之理由
　㈠原告以系爭存證信函終止系爭租約是否合法？
　⒈按承租人租金支付有遲延者，出租人得定相當期限，催告承
    租人支付租金，如承租人於其期限內不為支付，出租人得終
    止契約；租賃物為房屋者，遲付租金之總額，非達2個月之
    租額，不得依前項之規定，終止契約。其租金約定於每期開
    始時支付者，並應於遲延給付逾2個月時，始得終止契約，
    民法第440條第1、2項定有明文。次按出租人非因承租人積
    欠租金額，除擔保金抵償外，達2個月以上時，不得收回房
    屋，土地法第100條第3款亦有明定，該擔保金抵償租金之規
    定，雖僅就未定有期限之租賃而設，然在定有期限之租賃實
    具有同一之法律理由，自應類推適用（最高法院44年度台上
    字第516號判決意旨參照）。因此，出租人若在承租人積欠
    之租金額以擔保金（押租金）抵償後未達2個月之租金時先
    行催告，即不能生催告之效力。
　⒉經查，原告主張其已於111年2月10日以系爭存證信函催告被
    告應於同年月20日前給付積欠之110年12月份至111年2月份
    共3期之租金及管理費合計84,597元、並於同日終止租約、
    同年月28日前遷離系爭房屋等情，固有系爭存證信函1紙在
    卷可憑（本院卷第15頁）。惟查，原告於簽訂系爭租約時，
    即向被告收取2個月之押租金52,000元，此為兩造所不爭執
    ，則被告於原告以系爭存證信函催告時固積欠110年12月份
    至111年2月份共3期之租金及管理費合計84,597元【計算式
    ：（26,000+2,199）×3＝84,597】，然經以上開押租金扣抵
    後，此時被告遲延給付之租金額尚未逾2個月，原告以系爭
    存證信函作為終止租約之意思表示，應非合法。原告雖另主
    張曾寄過4次存證信函等語（本院卷第135頁），然原告並未
    提出足資證明其有於被告遲延給付之租金額扣抵押租金後逾
    2個月之租金時，向被告催告後被告於期限內仍未給付，並
    由原告終止系爭租約之證據，是原告此部分主張，應無足採
    。據此，兩造間系爭租約並未經原告合法終止，應堪認定。
　㈡原告請求遷讓系爭房屋部分
　⒈按承租人於租賃關係終止後，應返還租賃物；租賃物有生產
    力者，並應保持其生產狀態，返還出租人，民法第455條定
    有明文。
　⒉經查，系爭租約第6條前段約定：「乙方於租期屆滿時，除經
    甲方同意繼續出租外，應即日將租賃房屋誠心按照原狀騰空
    交還甲方，不得藉詞推諉或主張任何權利。（本院卷第25頁
    ）」原告因被告積欠租金及管理費，已表明不願繼續出租系
    爭房屋予被告之意思甚明，原告雖未合法終止系爭租約，前
    已認定，然系爭租約之租賃期間至111年9月30日即屆至，被
    告亦自承其現在仍居住在系爭房屋中，並承諾111年9月30日
    前會騰空遷讓返還系爭房屋予原告等情，準此，原告請求被
    告騰空遷讓返還系爭房屋，應予准許。
　㈢原告請求積欠租金及管理費合計281,990元部分
　⒈按稱租賃者，謂當事人約定，一方以物租與他方使用收益，
    他方支付租金之契約；承租人應依約定日期，支付租金，民
    法第421條第1項、第439條前段定有明文。
　⒉經查，系爭租約第3條約定：「租金每個月新台幣貳萬陸仟元
    整（收款付據）乙方不得藉任何理由拖延或拒納（電燈費及
    自來水費另外）。管理費由承租者自付。（本院卷第23頁）
    」第4條則約定：「租金應於每月壹號以前繳納，每次應繳
    壹個月份乙方不得藉詞拖延。（本院卷第23頁）」而被告自
    110年12月1日起迄今，尚未給付110年12月份至111年9月份
    共10期之租金及管理費合計281,990元【計算式：（26,000+
    2,199）×10＝281,990】等情，已為兩造所不爭執，前已認定
    。從而，原告依系爭租約之約定，請求被告給付積欠之租金
    及管理費合計281,990元，應屬有據。
　⒊被告固辯稱原告拒絕提供其身分證字號，導致被告無法申請
    租屋補助等語（本院卷第134頁）。惟查，租屋補助僅係政
    府提供符合特定要件之承租人，得申請補貼一定金額，以達
    體恤並減輕社會弱勢及年輕租屋族群之財務負擔能力，非謂
    承租人得完全免其租金給付義務，縱然被告確因系爭租約缺
    乏原告之身分證字號而無從齊備申請資料完成租屋補助申請
    ，亦不得執此作為拒絕給付其所積欠租金及管理費之抗辯，
    是被告上開辯詞，應非可採。
　㈣原告請求補償金26,000元部分
　　原告雖主張依系爭租約第18條第2項請求被告給付1個月租金
    之賠償金26,000元等節；然查，系爭租約第18條約定：「特
    約應受強制執行之事項：⒈租賃期間內乙方若擬提前遷離他
    處時，乙方應賠償甲方一個月租金，乙方決無異議。⒉租賃
    期間內乙方如有違背本契約各條項時，任憑甲方處理，乙方
    乙方決不異議。（本院卷第27至29頁）」而兩造約定被告應
    賠償原告1個月租金之事由僅限於「被告（即乙方）擬提前
    遷離他處時」，並未包含被告積欠租金及管理費此違約事由
    ，且系爭租約第18條第2項之「任憑甲方處理」約定，是否
    賦予原告得於被告所有違約情事發生時請求被告給付1個月
    租金賠償之權利，亦非明確，故原告此部分請求，並無所據
    ，應予駁回。
　㈤原告請求遲延利息部分
　⒈末按給付有確定期限者，債務人自期限屆滿時起，負遲延責
    任。給付無確定期限者，債務人於債權人得請求給付時，經
    其催告而未為給付，自受催告時起，負遲延責任。其經債權
    人起訴而送達訴狀，或依督促程序送達支付命令，或為其他
    相類之行為者，與催告有同一之效力。民法第229條第1、2 
    項分別定有明文。又遲延之債務，以支付金錢為標的者，債
    權人得請求依法定利率計算之遲延利息。但約定利率較高者
    ，仍從其約定利率。應付利息之債務，其利率未經約定，亦
    無法律可據者，週年利率為百分之5。民法第233條第1項、
    第203條亦有明定。
　⒉原告請求110年12月份至111年9月份之租金部分，約定應於每
    月1日前給付，屬有確定期限之債務，並係以支付金錢為標
    的，依民法第121條第1項規定，應依序於各月份1日前給付
    ，故原告請求如附表編號1至10所示各期租金，並依序請求
    如附表編號1至10所示按週年利率5%計算之遲延利息，為有
    理由，應予准許；逾此範圍之利息請求，則無所據，應予駁
    回。
　⒊原告請求110年12月份至111年9月份之管理費部分，因系爭租
    約並未約定管理費之給付期限，核均屬無確定期限之給付，
    自應經原告之催告而未為給付，被告始負遲延責任。
　　⑴就110年12月份至111年2月份之管理費部分，原告固提出系
      爭存證信函為證，然其並未證明系爭存證信函於何時送達
      被告，而本件起訴狀繕本已於111年2月23日寄存送達被告
      ，此有送達回證1份可證（本院卷第35頁），依民事訴訟
      法第138條第2項規定，自寄存之日起，經10日即111年3月
      5日發生送達效力，準此，原告請求被告給付如附表編號1
      1所示各期管理費，並依序請求如附表編號11所示按週年
      利率5%計算之遲延利息，亦有理由，應予准許；逾此範圍
      之利息請求，則無所據，應予駁回。
　　⑵就111年3月份至9月份管理費部分，原告係於111年9月20日
      本院審理中擴張聲明，並以此作為催告，準此，原告請求
      被告給付如附表編號12所示各期管理費，並請求如附表編
      號12所示按週年利率5%計算之遲延利息，為有理由，應予
      准許；逾此範圍之利息請求，則無所據，應予駁回。
六、綜上所述，原告依系爭租約之法律關係，請求被告將系爭房
    屋騰空遷讓返還原告，並給付原告積欠租金及管理費合計28
    1,990元，及各如附表所示按週年利率5%計算之遲延利息，
    為有理由，應予准許。逾此範圍之請求，則無理由，應予駁
    回。
七、本件原告勝訴部分，係就民事訴訟法第427條訴訟適用簡易
    程序所為被告敗訴之判決，依同法第389條第1項第3款規定
    ，應依職權宣告假執行；並依同法第392條第2項規定，依職
    權宣告被告如預供擔保，得免為假執行。
八、本件事證已臻明確，兩造其餘攻擊防禦方法及所提證據，經
    本院斟酌後，核與判決結果不生影響，爰不逐一論述，併此
    敘明。
九、訴訟費用負擔之依據：民事訴訟法第79條。並依職權確定本
    件訴訟費用額為34,957元（即裁判費）如主文第4項所示。 
中　　華　　民　　國　　111 　年　　10　　月　　5 　　日
　　　　　　　　　臺灣臺北地方法院新店簡易庭
　　　　　　　　　　　　　　　法　官　林易勳
以上正本係照原本作成。
對於本件判決如有不服，應於收受送達後20日內向本院提出上訴
書狀，上訴於本院合議庭，並按他造當事人之人數附具繕本。
如委任律師提起上訴者，應一併繳納上訴審裁判費。
中　　華　　民　　國　　111 　年　　10　　月　　5 　　日
　　　　　　　　　　　　　　　書記官　徐子芹
附表：（金額單位均為新臺幣）　　　　　　　　　
編號 項目 利息     金額 週年利率 起訖日 1 110年12月份租金 26,000元 5% 民國110年12月2日起至清償日止 2 111年1月份租金 26,000元 5% 民國111年1月2日起至清償日止 3 111年2月份租金 26,000元 5% 民國111年2月2日起至清償日止 4 111年3月份租金 26,000元 5% 民國111年3月2日起至清償日止 5 111年4月份租金 26,000元 5% 民國111年4月2日起至清償日止 6 111年5月份租金 26,000元 5% 民國111年5月2日起至清償日止 7 111年6月份租金 26,000元 5% 民國111年6月2日起至清償日止 8 111年7月份租金 26,000元 5% 民國111年7月2日起至清償日止 9 111年8月份租金 26,000元 5% 民國111年8月2日起至清償日止 10 111年9月份租金 26,000元 5% 民國111年9月2日起至清償日止 11 110年12月份至111年2月份管理費 6,597元 5% 民國111年3月5日起至清償日止 12 111年3月份至9月份管理費 15,393元 5% 民國111年9月20日起至清償日止 總計  281,990元